【裁判字號】    91,上更(一),287
【裁判日期】    920122
【裁判案由】    公共危險
【裁判全文】
臺灣高等法院高雄分院刑事判決                九十一年度上更(一)字第二八七號
      上  訴  人  台灣屏東地方法院檢察署檢察官
      被      告  甲○○  男  .
      指定辯護人  本院公設辯護人  李佩娟
右上訴人因被告公共危險案件，不服臺灣屏東地方法院八十九年度訴字第六五號，中
華民國八十九年三月三日第一審判決（起訴案號：臺灣屏東地方法院檢察署八十八年
度偵字第七六四八號）提起上訴，經判決後由最高法院發回更審，本院判決如左：
      主      文
原判決撤銷。
甲○○放火燒燬自己所有之木製神桌，致生公共危險，處有期徒刑參月，如易科罰金
以參佰元折算壹日；扣案之打火機壹個沒收。
      事      實
一、甲○○於民國（下同）八十八年十一月二十日上午十一時三十分許，因酒後心情
    不佳，竟萌生放火之不確定犯意，在屏東縣枋山鄉○○路五十四號二樓其自宅內
    ，將家裡點燃之蠟燭滴燭油於自己所有之四方型中型木製神桌（俗稱下桌）桌面
    上，再以自己所有之打火機引火點燃，致該桌面燻黑燒裂併剝落毀損，且冒濃煙
    ，致生公共危險，而驚動鄰居，幸經鄰居（公訴人誤載為家人）發覺而報警前往
    撲滅，而未波及住宅，並為警當場扣得上開點燃之蠟燭一支及甲○○所有供犯罪
    所用之打火機一個。
二、案經屏東縣警察局枋寮分局移送台灣屏東地方法院檢察署檢察官偵查起訴。
      理      由
一、訊據被告甲○○矢口否認右開公共危險犯行，先辯稱：喝酒後不慎引起等語，後
    辯稱：係拜拜燒紙錢時不慎燒及桌子，並無放火燒燬住宅之故意，根本沒想到燒
    掉房子等語。
二、經查：
（一）右開事實，業據被告於警訊、偵查中自白不諱，其於警訊時供稱：「（你因何
      事引火燃燒神桌，請詳述？）因心情不好，在一樓喝了一瓶米酒後上二樓，以
      蠟燭滴蠟油至神桌後，用打火機引火燃燒並引發濃煙，經警方趕到現場才把火
      撲滅。」等語（見警訊卷第三頁），其於偵查中供稱：「（為何放火？如何放
      火？）心情不好，我喝了一瓶米酒後將蠟燭溶化後點燃神桌放火，點燃後警方
      趕到將火撲滅後帶案調查。」、「當時沒有起火，只起濃煙。」、「無時常放
      火，只昨天心情不好才放火。」等語（見偵查卷第四頁背面、第五頁），且該
      桌面因此而被燻黑燒裂併剝落毀損，亦有現場相片四張附於警訊卷第五頁、第
      六頁足憑，並有扣案之打火機一個、蠟燭壹支可資佐證。
（二）參酌扣案現場照片，被告將燭油滴於木桌上而引火點燃一小時後，雖燒及木桌
      ，然並未波及神桌或住宅部分，到場警員僅以濕布即將其撲滅，而被告自宅二
      樓並無裝潢，又被告除有將燭油滴於木桌上，引火點燃之動作外，並無其他引
      火之動作，證人即警員黃創煒亦於本院前審調查時結證：「（神桌的後面是什
      麼？）牆壁，後面並沒有房間，（旁邊是否有其他的易燃物品？）沒有，就只
      有一個門而已。」等語（見本院上訴卷第二二頁），然依卷內資料顯示，被告
      將燭油滴於四方型中型木桌（俗稱下桌）上，引火點燃，並已燒及木桌，致該
      桌面被燻黑燒裂併剝落毀損，且該木桌後方尚有木製大神桌（俗稱上桌），旁
      邊另有木製長方型矮桌，均屬易燃物，則被告所為顯有波及附近木製神桌之可
      能，且當時已冒濃煙而驚動鄰居，足見被告之放火行為已足生公共危險，被告
      對此事實尚非亳無預見，其竟執意為之，應有放火之不確定犯意，本院前審引
      用證人黃創煒上開證述，與卷內資料顯有不符，證人黃創煒之上開證詞應不得
      作為有利於被告之證據。
（三）被告上開以蠟油點燃之四方型中型木桌（俗稱下桌），係被告所有，該桌面之
      效能雖未至毀損之程度，但該桌面被燻黑燒裂併剝落，有該現場相片四張附於
      警訊卷第五頁、第六頁可稽，因此該木製神桌應已達毀損之程度。
（四）綜上所述，足見被告事後翻異前詞，顯係卸責之詞，不足採信。本件事證明確
      ，被告放火燒毀自己之神桌犯行，堪以認定。
三、核被告所為，係犯刑法第一百七十五條第二項之放火燒燬住宅等以外之物罪。公
    訴人認被告所為係犯刑法第一百七十三條第三項、第一項之放火燒毀現供人使用
    之住宅未遂罪，然查被告僅係一時失意而已，而其自己又居住其內，其顯無將自
    己所住之房子燒燬之理由，再者被告係以隨身之打火機引燃木桌上之燭油，此與
    一般縱火者大抵以易燃之石油氣為之之態樣有所不同，且其果欲燒毀住宅，逕以
    蠟燭引燃作為火源或以打火機引燃易燃物品即可，豈有先引燃蠟燭，再將燭油滴
    落木桌，再以打火機引燃木桌上燭油之理？且被告於行為後仍在二樓現場並未離
    開，被告亦無自殺意圖，已據被告陳明，能否謂其有放火燒燬住宅之故意？被告
    應無放火燒燬現供人使用之住宅之直接故意或間接故意可言，被告所為點燃燭油
    之點火行為，然其行為亦僅止於刑法第一百七十五條第二項之燃燒房內自己所有
    之木製神桌而已，因此檢察官起訴法條，尚有未洽，應予變更，且其認定之基本
    社會事實與本院相同，本院自得變更起訴法條後加以審理。
四、原審未予詳查，遽以不能證明被告犯罪，而諭知被告無罪之判決，尚有未洽。檢
    察官上訴意旨，執此指摘原判決不當，為有理由，自應由本院將原判決予以撤銷
    改判。爰審酌被告之素行，其僅因一時心情不好，竟將自宅自己所有之神桌點燃
    毀損，幸好經鄰居報警即時撲滅而未釀成大災等一切情狀，量處有期徒刑三月，
    並依修正後之刑法第四十一條第一項前段規定，諭知如易科罰金之折算標準。又
    扣案之打火機一個，係被告所有，已經被告供明在卷，且係供被告犯罪所用之物
    ，依刑法第三十八條第一項第二款規定，宣告沒收。至扣案之蠟燭一支，雖係供
    被告犯罪所用之物，然非被告所有，故依法不得宣告沒收，核此敘明。
五、被告經合法傳喚，無正當理由不到庭，不待其陳述逕行判決。
據上論斷，應依刑事訴訟法第三百七十一條、第三百六十九條第一項前段、第三百六
十四條、第二百九十九條第一項前段、第三百條，刑法第第一百七十五條第二項、第
四十一條第一項前段、第三十八條第一項第二款、罰金罰鍰提高標準條例第一條前段
、第二條，判決如主文。
本案經檢察官方娜蓉到庭執行職務。
中    華    民    國      九十二      年      一      月     二十二   日
                              臺灣高等法院高雄分院刑事第二庭
                                  審判長法官  林正雄
                                        法官  黃仁松
                                        法官  黃壽燕
右正本證明與原本無異。
如不服本判決應於收受本判決後十日內向本院提出上訴書狀，其未述上訴理由者，
並得於提起上訴後十日內向本院補提理由書狀（均須按他造當事人之人數附繕本)「
切勿逕送上級法院」。
                                      書記官  黃富美
中    華    民    國      九十二      年      一      月     二十二   日
附錄本判決論罪科刑法條：
中華民國刑法第一百七十五條
 (放火燒燬住宅等以外之物罪)
  放火燒燬前二條以外之他人所有物，致生公共危險者，處一年以上七年以下有期徒
  刑。
  放火燒燬前二條以外之自己所有物，致生公共危險者，處三年以下有期徒刑。
  失火燒燬前二條以外之物，致生公共危險者，處拘役或三百元以下罰金。


司法院資訊處製作；財團法人民間司法改革基金會備份。
